臺灣嘉義地方法院民事判決　九十三年度訴字第五一一號
　　原　　　告　　戊○○
　　訴訟代理人　　林國一律師
　　複　代理人　　丁○○
　　　　　　　　　高原茂律師
　　被　　　告　　庚○○　　　.
　　　　　　　　　甲○○　　　.
　　　　　　　　　辛○○　　　.
　　　　　　　　　黃○○　　　.
　　　　　　　　　亥○○　　　.
　　　　　　　　　未○○　　　.
　　　　　　　　　Ｉ○○　　　.
　　　　　　　　　Ｈ○○　　　住台北縣中和市○○里○○鄰○○路○段十巷三七
　　　　　　　　　　　　　　　.
　　　　　　　　　辰○○　　　住台北縣中和市○○里○○鄰○○路○段一００巷
　　　　　　　　　　　　　　　.
　　　　　　　　　寅○○　　　住台北縣中和市○○里○○鄰○○路○段一００巷
　　　　　　　　　　　　　　　.
　　　　　　　　　天○○　　　住台北縣中和市○○里○○鄰○○路○段一００巷
　　　　　　　　　　　　　　　.
　　　　　　　　　Ｂ○○　　　住台北縣中和市○○里○○鄰○○路○段一００巷
　　　　　　　　　　　　　　　.
　　兼法定代理人　Ｇ○○○　　住台北縣中和市○○里○○鄰○○路○段一００巷
　　　　　　　　　　　　　　　.
　　被　　　告　　子○○○　　.
　　　　　　　　　Ｅ○○　　　住台北縣永和市○○里○鄰○○路一三二巷六弄四
　　　　　　　　　　　　　　　.
　　　　　　　　　己○○○　　住台北縣永和市○○里○鄰○○路一三二巷六弄四
　　　　　　　　　　　　　　　.
　　被　　　告　　乙○○　　　.
　　訴訟代理人　　丙○○　　　.
　　被　　　告　　地○○○　　.
　　　　　　　　　Ａ○○　　　.
　　兼法定代理人　壬○○　　　.
　　被　　　告　　Ｃ○○　　　住台北縣土城市○○里○○鄰○○街一一五巷三十
　　　　　　　　　　　　　　　.
　　　　　　　　　Ｄ○○　　　.
　　　　　　　　　癸○○○　　住台北縣三重市○○里○○鄰○○路七六巷一九號
　　　　　　　　　巳○○　　　住台北縣萬里鄉磺潭村十一鄰公崙四七之一號
　　　　　　　　　午○○　　　.
　　　　　　　　　宇○○　　　住台北縣新莊市○○里○○鄰○○路一五０巷十四
　　　　　　　　　　　　　　　.
　　　　　　　　　宙○○　　　住台北縣新莊市○○里○○鄰○○路一五０巷十四
　　　　　　　　　　　　　　　.
　　　　　　　　　玄○○　　　.
　　　　　　　　　戌○○　　　.
　　　　　　　　　申○○　　　.
　　　　　　　　　酉○○　　　.
　　　　　　　　　　　　　　　.
　　　　　　　　　丑○○　　　.
　　　　　　　　　Ｆ○○　　　.
　　　　　　　　　Ｊ○○　　　.
　　　　　　　　　卯○○　　　.
右當事人間請求分割共有物事件，本院於中華民國九十三年十月十四日言詞辯論終結
，判決如左：
    主      文
被告未○○、Ｉ○○、Ｈ○○、辰○○、寅○○、天○○、Ｂ○○、Ｇ○○○、子○○○、Ｅ○○、己○○○、乙○○、地○○○、Ａ○○、壬○○、Ｃ○○、Ｄ○○、
癸○○○、巳○○、午○○、宇○○、宙○○、玄○○、戌○○、申○○、酉○○、
丑○○、Ｆ○○、Ｊ○○、卯○○應就被繼承人黃川所有坐落嘉義縣大林鎮○○路段
五三一地號，旱，面積二四九六平方公尺，應有部分十二分之一，辦理繼承登記。
兩造共有坐落嘉義縣大林鎮○○路段五三一地號，旱，面積二四九六平方公尺，分割
如附圖所示編號Ａ部分面積一二四八平方公尺，分歸原告取得；編號Ｂ部分面積二○
八平方公尺，分歸被告未○○、Ｉ○○、Ｈ○○、辰○○、寅○○、天○○、Ｂ○○
、Ｇ○○○、子○○○、Ｅ○○、己○○○、乙○○、地○○○、Ａ○○、壬○○、
Ｃ○○、Ｄ○○、癸○○○、巳○○、午○○、宇○○、宙○○、玄○○、戌○○、
申○○、酉○○、丑○○、Ｆ○○、Ｊ○○、卯○○按其應繼分比例保持公同共有；
編號Ｃ部分面積二○八平方公尺，分歸被告甲○○取得；編號Ｄ部分面積二○八平方
公尺，分歸被告庚○○取得；編號Ｅ部分面積二○八平方公尺，分歸被告辛○○取得
；編號Ｆ部分面積二○八平方公尺，分歸被告黃○○取得；編號Ｇ部分面積二○八平
方公尺，分歸被告亥○○取得。
訴訟費用由兩造按如附表所示「原應有部分」比例負擔。
    事      實
甲、原告方面：
  一、聲明：如主文第一、二項所示。
  二、陳述：坐落嘉義縣大林鎮○○路段五三一地號，旱，面積二四九六平方公尺（
      下稱系爭土地）為兩造所共有，兩造就系爭土地之應有部分如附表所示。系爭
      土地並無使用目的不能分割情事，亦無不能分割之約定，因無法達成協議分割
      ，為期土地之便利使用，爰訴請分割。又因原共有人黃川已於民國四十四年五
      月十八日死亡，其繼承人未○○、Ｉ○○、Ｈ○○、辰○○、寅○○、天○○
      、Ｂ○○、Ｇ○○○、子○○○、Ｅ○○、己○○○、乙○○、地○○○、Ａ
      ○○、壬○○、Ｃ○○、Ｄ○○、癸○○○、巳○○、午○○、宇○○、宙○○、玄○○、戌○○、申○○、酉○○、丑○○、Ｆ○○、Ｊ○○、卯○○未
      辦理繼承登記，爰先訴請其繼承人辦理繼承登記後，辦理分割。系爭土地准予
      分割如附圖所示編號Ａ部分面積一二四八平方公尺，分歸原告取得；編號Ｂ部
      分面積二○八平方公尺，分歸被告未○○、Ｉ○○、Ｈ○○、辰○○、寅○○
      、天○○、Ｂ○○、Ｇ○○○、子○○○、Ｅ○○、己○○○、乙○○、地○○○、Ａ○○、壬○○、Ｃ○○、Ｄ○○、癸○○○、巳○○、午○○、宇○○、宙○○、玄○○、戌○○、申○○、酉○○、丑○○、Ｆ○○、Ｊ○○、
      卯○○共同取得，並按原應有部分之比例保持共有；編號Ｃ部分面積二○八平
      方公尺，分歸被告甲○○取得；編號Ｄ部分面積二○八平方公尺，分歸被告庚○○取得；編號Ｅ部分面積二○八平方公尺，分歸被告辛○○取得；編號Ｆ部
      分面積二○八平方公尺，分歸被告黃○○取得；編號Ｇ部分面積二○八平方公
      尺，分歸被告亥○○取得。
  三、證據：提出地籍圖謄本、繼承系統表、分割方案圖各一份、土地登記謄本二份
      、戶籍登記簿影本十份、戶籍謄本三十四份。
乙、被告乙○○方面：雖未於最後言詞辯論期日到庭，惟據其先前到庭陳述：同意分
    割。
丙、被告黃○○、亥○○方面：雖未於最後言詞辯論期日到庭，惟據其先前到庭陳述
    ：同意原告之分割方案圖。
丁、被告庚○○、甲○○、辛○○、未○○、Ｉ○○、Ｈ○○、辰○○、寅○○、天
    ○○、Ｂ○○、Ｇ○○○、子○○○、Ｅ○○、己○○○、地○○○、Ａ○○、
    壬○○、Ｃ○○、Ｄ○○、癸○○○、巳○○、午○○、宇○○、宙○○、玄○○、戌○○、申○○、酉○○、丑○○、Ｆ○○、Ｊ○○、卯○○方面：被告未
    於言詞辯論期日到場，亦未提出準備書狀作何聲明或陳述。
戊、本院依職權勘驗現場，及囑託嘉義縣大林地政事務所測量。
    理      由
一、被告乙○○、黃○○、亥○○、庚○○、甲○○、辛○○、未○○、Ｉ○○、Ｈ
    ○○、辰○○、寅○○、天○○、Ｂ○○、Ｇ○○○、子○○○、Ｅ○○、己○○○、地○○○、Ａ○○、壬○○、Ｃ○○、Ｄ○○、癸○○○、巳○○、午○○、宇○○、宙○○、玄○○、戌○○、申○○、酉○○、丑○○、Ｆ○○、Ｊ
    ○○及卯○○經合法通知，均未於言詞辯論期日到場，核無民事訴訟法第三百八
    十六條各款所列情形，爰依原告之聲請，由其一造辯論而為判決。
二、按各共有人得隨時請求分割共有物。但因物之使用目的不能分割或契約定有不分
    割之期限者，不在此限；又共有物分割之方法，不能協議決定者，法院得因任何
    共有人之聲請，命為分配，民法第八百二十三條第一項、第八百二十四條第二項
    定有明文。查系爭坐落於嘉義縣大林鎮○○路段五三一地號，地目旱，兩造按附
    表一所示之應有部分共有，無不能分割之情事。兩造就系爭土地又無訂立不分割
    之特約，亦無因物之使用目的不能分割之情形，且兩造就分割之方法迄未能達成
    協議，此觀兩造無法於調解程序達成調解而仍有爭執足明，從而，原告訴請裁判
    分割系爭土地，即無不合，應予准許。
三、原告主張：兩造共有坐落嘉義縣大林鎮○○路段五三一地號土地，因共有人黃川
    已死亡，其繼承人未○○、Ｉ○○、Ｈ○○、辰○○、寅○○、天○○、Ｂ○○
    、Ｇ○○○、子○○○、Ｅ○○、己○○○、乙○○、地○○○、Ａ○○、壬○○、Ｃ○○、Ｄ○○、癸○○○、巳○○、午○○、宇○○、宙○○、玄○○、
    戌○○、申○○、酉○○、丑○○、Ｆ○○、Ｊ○○及卯○○，自應就系爭土地
    黃川之應有部分十二分之一辦理繼承登記。系爭土地兩造並無不能分割之約定，
    在法律上亦非不能分割，因不能協議分割，爰提起本件訴訟，請求分割如附圖所
    示。
四、至分割方法，本院斟酌如次：
（一）系爭土地略呈四方形，僅西北邊面臨道路，系爭土地上有平房四棟，其餘為空
      地，種有果樹、甘蔗，地上建物及使用人如附圖實測圖所示，業據本院履勘現
      場查明屬實，製有勘驗筆錄可稽，並囑託嘉義縣大林地政事務所測量，製有九
      十三年六月十六日複丈成果圖可稽。
（二）按分割共有物之訴，係就有共有關係之共有物，以消滅共有關係為目的，予以
      分割，使共有人就共有物之一部分單獨取得所有權之形成訴訟。若採如原告所
      提分割方案分割，按各共有人應有部分比例分配，符合公平原則。且每筆土地
      西北邊均臨馬路，有通路以對外連接公路，各筆土地均能獲得充分利用，達到
      地盡其利之效益。又因係按各共有人應有部分比例分配，且各筆土地均面臨道
      路，價值相當，無須互為補償。
（三）綜上所述，為維護系爭土地利用價值及整體經濟效益，本於公平原則，爰酌定
      如附圖方案所示分割，判決如主文第二項所示。
五、綜上所述，本院審酌系爭土地之條件、臨路狀況、使用現狀、整體利用之效益、
    各共有人之利益、原告所提如附圖所示分割方案之優劣及兩造之意願等情，認以
    附圖所示分割方案分割系爭土地，應屬可採，爰分割為如主文第二項所示。
六、本件事證已臻明確，兩造其餘攻擊防禦方法及舉證，經審核結果於判決結果不生
    影響，爰不予一一論列。
七、按因共有物分割事件涉訟，由敗訴當事人負擔訴訟費用顯失公平者，法院得酌量
    情形，命勝訴之當事人負擔其一部。民事訴訟法第八十條之一定有明文。依上開
    規定，本院認本件訴訟費用應由兩造按附表所示原應有部分比例負擔。
八、據上論結，本件原告之訴為有理由，依民事訴訟法第三百八十五條第一項前段、
    第七十八條、第八十條之一、第八十五條第一項但書，判決如主文。
中　　　華　　　民　　　國　　九十三　　年　　　十　　　月　　二十八　　日
~B臺灣嘉義地方法院民事第一庭
~B　　法　官　柯月美
右為正本係照原本作成
如對本判決上訴須於判決送達後廿日內向本院提出上訴狀
中　　　華　　　民　　　國　　九十三　　年　　　十　　　月　　二十八　　日
~B　　書記官　洪麗惠
~F0
~T40
  附表：
         ┌───────┬─────────┐
         │ 共  有  人   │  應  有  部  分  │
         ├───────┼─────────┤
         │   戊○○　　 │       1/2        │
         ├───────┼─────────┤
         │   庚○○　　 │       1/12       │
         ├───────┼─────────┤
         │   甲○○　　 │       1/12       │
         ├───────┼─────────┤
         │   辛○○　　 │       1/12       │
         ├───────┼─────────┤
         │   黃○○　　 │       1/12       │
         ├───────┼─────────┤
         │   亥○○     │       1/12       │
      　 ├───────┼─────────┤
      　 │   未○○　　 │                  │
      　 │   Ｉ○○　　 │                  │
      　 │   Ｈ○○　　 │                  │
      　 │   辰○○　　 │                  │
      　 │   寅○○　　 │                  │
      　 │   天○○　　 │                  │
      　 │   Ｂ○○　　 │                  │
      　 │   Ｇ○○○　 │                  │
      　 │   子○○○　 │                  │
      　 │   Ｅ○○　　 │                  │
      　 │   己○○○　 │                  │
      　 │   乙○○　　 │                  │
      　 │   地○○○　 │       1/12       │
      　 │   Ａ○○　　 │                  │
      　 │   壬○○　　 │                  │
      　 │   Ｃ○○　　 │                  │
      　 │   Ｄ○○　　 │                  │
      　 │   癸○○○　 │                  │
      　 │   巳○○　　 │                  │
      　 │   午○○　　 │                  │
      　 │   宇○○　　 │                  │
      　 │   宙○○　　 │                  │
      　 │   玄○○　　 │                  │
      　 │   戌○○　　 │                  │
      　 │   申○○　　 │                  │
      　 │   酉○○　　 │                  │
      　 │   丑○○　　 │                  │
      　 │   Ｆ○○　　 │                  │
      　 │   Ｊ○○　　 │                  │
      　 │   卯○○　　 │                  │
         └───────┴─────────┘
